臺灣高雄地方法院民事裁定　　　　　 99年度消債更字第514號
聲　請　人　林玟琪
代　理　人　李靜怡律師
聲請人林玟琪自民國一百年二月 .
命司法事務官進行本件更生程序。
　　理　由
一、聲請意旨略以：聲請人即債務人林玟琪前向金融機構辦理消
　　費貸款、信用卡契約等致積欠無擔保債務計新臺幣（下同）
　　2,184,681 元，因無法清償債務，乃於民國99年間與最大債
　　權銀行中國信託商業銀行（下稱中國信託銀行）進行前置協
　　商，並以聲請人無法負擔任何還款條件為由，致使協商不成
　　立，並因聲請人有不能清償債務或有不能清償之虞，復未經
　　法院裁定開始清算程序或宣告破產，爰依法聲請准予裁定更
　　生等語。
二、按「債務人不能清償債務或有不能清償之虞者，得依本條例
　　所定更生或清算程序，清理其債務。」，消費者債務清理條
　　例第3 條定有明文。衡以消費者與金融機構間債之關係之發
　　生，係依契約自由原則及相互間之信賴為基礎，此為社會經
　　濟活動得以維繫及發展之重要支柱，債務人經濟窘迫，固不
　　應任其自生自滅，債權人一方之利益，仍不能因之摒棄不顧
　　。是債務人於協商程序中，自應本於個人實際財產及收支狀
　　況，依最大誠信原則，商討解決方案。如終究不能成立協商
　　，於聲請更生或清算時，法院審酌上開條文所謂「不能清償
　　或有不能清償之虞」，自宜綜衡債務人全部收支、信用及財
　　產狀況，評估是否因負擔債務，而不能維持最基本之生活條
　　件；所陳報之各項花費，是否確屬必要性之支出；如曾有協
　　商方案，其條件是否已無法兼顧個人生活之基本需求等情，
　　為其判斷之準據。
三、經查：
　(一)聲請人前向各金融機構辦理消費貸款、信用卡契約等致積欠
　　無擔保債務計2,184,681 元，因無法清償債務，乃於99年9
　　月間與最大債權銀行中國信託銀行進行前置協商，但以聲請
　　人無法負擔任何還款條件為由，致使協商不成立，此有財團
　　法人金融聯合徵信中心前置協商專用債權人清冊、前置協商
　　不成立通知書等在卷可稽（卷第15頁至16頁、第11頁），堪
　　認上情屬實。
　(二)聲請人現任職於瑪荷尼家具股份有限公司，勞保投保薪資為
　　17,280元，97年度、98年度申報所得之平均每月收入分別為
　　683 元及24,971元，99年1 月至99年10月止之平均薪資為21
　　,974元（扣除勞健保費用），並自99年3 月起領有低收入戶
　　扶助5,000 元，此有勞保投保資料表、財產歸屬資料清單、
　　綜合所得稅各類所得資料清單、在職證明、薪資證明及低收
　　入補助存摺明細等件附卷可證（卷第17頁、第97頁至23頁、
　　第61頁、第81頁至83頁、第86頁），均認屬實，是應以其薪
　　資21,974元加計每月之低收入補助5,000 元，合計26,974元
　　，為核算其每月償債能力之基礎。
　(三)聲請人主張須扶養3 名未成年子及扶養父親一節，按直系血
　　親相互間，互負扶養之義務，民法第1114條第1 款定有明文
　　。查聲請人前配偶潘居統於99年7 月18日因肝癌去世，未成
　　年子女潘湘婷、潘威廷及潘郁雯分別為為83年、85年及86年
　　出生，均尚未成年，其中長女潘湘婷每月領有高中就學補助
　　5,000 元，長子潘威廷及次女潘郁雯每月領有兒少扶助2,20
　　0 元等情，此有死亡證明書、戶籍謄本、存簿儲金簿內頁明
　　細等件（卷第62頁、第19頁至21頁、第86頁）在卷可參，則
　　其3 名未成年子確屬不能維持生活且無謀生能力而需聲請人
　　扶養，該扶養費用部分，參照民法第1118、1119條規定，其
　　負扶養義務之程度，亦應考量其目前身負債務之窘境，所負
　　擔之扶養義務能力，自非比一般，是認應以98年度綜合所得
　　稅受扶養人每人免稅額82,000元計算，其每人每月扶養費用
　　為6,833 元【計算式：82,000÷12=6,833，元以下4 捨5入
　　】，聲請人所需負擔扶養費用於扣除其未成年子每月所領有
　　高中就學補助暨兒童少年生活扶助9,400 元後，應為11,099
　　元【計算式：（6,833 ×3 ）－5,000 －2,200 －2,200＝
　　=11,099 】；至聲請人主張與妹林? 韓及弟林東京共同負擔
　　父親林和志扶養費用部分，查父親林和志為29年生，名下有
　　2 房1 地4 田賦，公告現值約為522,634 元，97年度、98年
　　度申報所得平均每月收入分別為125 元及0 元，每月領有老
　　人年金3,000 元等情，均有戶籍謄本、綜合所得稅、財產歸
　　屬資料清單及民事陳報狀（卷第66頁、第68頁至70頁、第90
　　頁）等件附卷可證，堪認聲請人之父親確屬不能維持生活而
　　需聲請人扶養，該扶養費用部分，本院認應以98年度綜合所
　　得稅70歲以上受扶養人每人免稅額123,000 元計算，其每人
　　每月扶養費用為10,250元，扣除聲請人父親每月領有3,000
　　元年金後，聲請人與其姊姊林玉慧共同分擔結果應為3,625
　　元【計算式：（10,250-3,000）÷3 ＝3,417 ，元以下四捨
　　五入】，聲請人自陳每月負擔扶養費用1,000 元低於上開數
　　額，應為可採。至聲請人個人日常生活必要費用部分，審酌
　　聲請人負債之現況，基於社會經濟活動之互賴及誠信，該日
　　常生活所需費用，自應節制開支，不得有超越一般人最低生
　　活標準之享受，否則反失衡平，本院參酌內政部社會司所公
　　告歷年最低生活費一覽表，99年度高雄市每人每月最低生活
　　費標準為11,309元，則聲請人每月最低生活費除有特殊情形
　　並有證據證明者外，自宜以此為度，始得認係必要支出。
　(四)綜上所述，依聲請人平均每月收入26,974元，扣除個人日常
　　生活所需之必要費用11,309元及扶養3名 未成年子之扶養費
　　11,099元及父親扶養費1,000 元後，其餘額為3,566 元【計
　　算式：26,974－11,309－11,099－1,000=3,566 】，而聲請
　　人目前負債總額為2,184,681 元，以上開餘額按月攤還結果
　　，如不計利息，約51餘年始能清償完畢，如加計利息負擔，
　　其還款年限顯然更長，有違消費者債務清理條例協助債務人
　　重建更生之立法本意。審酌聲請人目前待業中，非於公家單
　　位或可預期將穩定之工作，堪認聲請人之債務大於財產，而
　　有不能清償債務或有不能清償之虞之情事，準此，上開償債
　　年限將使聲請人生活長期陷入窘境，於其目前身心狀況俱有
　　不良影響，自非允當。從而，聲請人主張已不能清償債務或
　　有不能清償之虞，聲請本院准予更生，依所舉事證及本院調
　　查結果，即無不合。
四、末按「法院開始更生程序之裁定，應載明其年、月、日、時
　　，並即時發生效力。」、「法院裁定開始更生或清算程序後
　　，得命司法事務官進行更生或清算程序，必要時得選任律師
　　、會計師或其他適當之自然人或法人一人為監督人或管理人
　　。」，消費者債務清理條例第45條第1 項、第16條第1 項分
　　別定有明文。本件聲請人其目前收入及財產狀況，不能履行
　　債務，有如上述。此外，復查聲請人無消費者債務清理條例
　　第46條各款所定駁回更生聲請等事由，有本院民事紀錄科查
　　詢表及臺灣高等法院被告前案紀錄表在卷可憑。且聲請人既
　　非從事營業活動而屬受薪之消費者，所負無擔保或無優先權
　　之債務總額亦未逾1,200 萬元。從而，聲請人聲請更生，洵
　　屬有據，應予准許，爰命司法事務官進行本件更生程序。
五、依消費者債務清理條例第11條第1 項、第45條第1 項、第16
　　條第1 項，裁定如主文。
中    華    民    國   100    年    1     月    31    日
                  民事庭    法      官  邱泰錄
上為正本係照原本作成
如不服本裁定，應於裁定送達後10日內，以書狀向本院提出抗告
，並繳納抗告費新臺幣1千元
中    華    民    國   100    年    1     月    31    日
                            書記官  梁竫